行　政　法　院　判　決　　　　　　　　　　　　　　八十七年度判字第五九六號
　　原　　　告　泉順營造有限公司
　　代　表　人　甲○○
　　被　　　告　宜蘭縣稅捐稽徵處
右當事人間因營業稅事件，原告不服財政部中華民國八十六年七月十六日台財訴第0
00000000號再訴願決定，關於補徵營業稅部分，提起行政訴訟。本院判決如
左︰
    主  文
原告之訴駁回。
　　事  實
緣原告於民國八十二、八十三年間購進砂石、磁磚、水泥，金額新台幣（下同）一九
、五一五、一○○元，未依規定取得合法憑證，嫌取得虛設行號合磐工程股份有限
公司（下稱合磐公司）、玉潔開發建設事業有限公司（下稱玉潔公司）所開立之統一
發票作為進項憑證，申報扣抵銷項稅額，致逃漏營業稅九七五、七五五元，案經宜蘭
縣財稅警聯合查緝執行小組據台中市稅捐稽徵處通報而查獲，被告乃核定補徵營業稅
九七五、七五五元，及依行為時營業稅法第五十一條第五款規定處以所漏稅額十倍之
罰鍰九、七五七、五○○元（計至百元止），另依稅捐稽徵法第四十四條規定科處罰
鍰九七五、七五五元。原告不服，申請復查，獲准改處所漏稅額七倍之罰鍰六、八三
○、二○○元，並撤銷依稅捐稽徵法第四十四條規定所處罰鍰，其餘未獲變更，原告
猶表不服，又訴經財政部再訴願決定：「訴願決定及原處分關於違反營業稅法科處罰
鍰部分均撤銷，由原處分機關另為處分。其餘再訴願駁回。」原告遂就遭駁回部分提
起行政訴訟。茲摘兩造訴辯意旨於次：
原告起訴意旨略謂︰一、依吳遠鎮之談話筆錄適足證明原告確有委託其購料之事實，
而再訴願決定卻據以駁回原告之訴，顯有違誤：吳遠鎮談話筆錄為：「我因與林瑞清
（住台北市○○區○○路二段一號五樓）有債權關係，而林君自稱為合磐、玉潔二公
司之股東，銷售各種建材及土木工程包工，為早日債權獲償乃找友人泉順營造有限公
司（即原告）負責人甲○○向該公司進料，並將其運到工地，等泉順公司付清貨款後
，合磐、玉潔二家公司再開立銷貨發票給泉順公司。」由該筆錄可證：(1)、本件購料
以吳遠鎮為代理人，原告未曾與合磐、玉潔二家公司接洽。(2)、吳遠鎮收取原告貨款
再轉交合磐、玉潔二家公司，原告之進項銷貨發票亦由吳遠鎮轉交。(3)、吳遠鎮確有
收受原告應付合磐、玉潔二家公司之貨款，吳遠鎮是否用以抵付林瑞清欠伊之款，則
為原告所不知。二、本件購料既均由吳遠鎮代為處理，有關砂石等建材亦由其所營日
順貨運公司代運至各工地，原告實無從得知合磐、玉潔二家公司係屬虛設行號。三、
原告透過吳遠鎮代向合磐、玉潔二公司購料，吳遠鎮僅為代理人，買賣契約之當事人
本為原告與合磐、玉潔公司，再訴願決定以買賣合約書由原告與合磐、玉潔公司簽定
，而認原告主張不實，顯有誤會。又吳遠鎮僅代合磐、玉潔公司代領買賣價金，原告
現金傳票自應以合磐、玉潔公司為受款人，再訴願決定以此指摘，於法顯有未洽。四
、原告因透過吳遠鎮代向合磐、玉潔公司購料，吳遠鎮究如何取得合磐、玉潔公司之
發票，為原告所不知。原告本與合磐、玉潔公司無生意上往來，故不知各該公司為虛
設行號，出賣發票之公司。又合磐、玉潔公司是否虛設行號，為屬善意第三人之原告
所不知，再訴願決定據以駁回，顯有速斷。五、實者，吳遠鎮為日順貨運公司業務經
理，與原告負責人甲○○為朋友關係。八十二年間吳遠鎮向甲○○表示，林瑞清有欠
伊錢，而林瑞清作建材生意，可代原告向林瑞清進料，原告應支付林瑞清之貨款，吳
遠鎮可從中取償。因當時原告承包多項工程，本需砂石、磁磚、水泥等各項建材，而
吳遠鎮與甲○○本為好友，只要價格合理，品質良好，自無拒絕之理，甲○○因而同
意吳遠鎮代為原告進料。即在本件購料過程中，系爭建材均由吳遠鎮代為處理，由日
順貨運公司運至各工地，原告再依實際買受金額付款，並依規定收取進項發票。六、
營業稅法第五十一條第五款所謂虛報進項稅額，僅處罰故意，不及過失。原告因透過
吳遠鎮代為購料，實無從得知合磐、玉潔二家公司竟為虛設行號之公司。惟原告確有
進貨、付款，祗因吳遠鎮不查，以致取得系爭進項發票，自不得依營業稅法第五十一
條予以科處罰鍰。七、基上所陳，原處分及訴願、再訴願決定之認事用法，兩相違誤
，祈請為判決將再訴願決定、訴願決定及原處分關於核定原告應補徵營業稅九七五、
七五五元部分均予撤銷，藉保原告權益等語。
被告答辯意旨略謂︰一、按「營業人左列進項稅額，不得扣抵銷項稅額：一購進之貨
物或勞務未依規定取得並保存第三十三條所列之憑證者。」、「營業人以進項稅額扣
抵銷項稅額者，應具有載明其名稱、地址及統一編號之左列憑證：一購進貨物或勞務
時，所取得載有營業稅額之統一發票。」分別為營業稅法第十九條第一項第一款及第
三十三條第一款所明定。又「營業人取得虛設行號發票扣抵銷項稅額，有進貨事實者
，除該營業人能證明確有支付進項稅額予實際銷貨之營業人，且該稅額已依法報繳者
，應依營業稅法第十九條第一項第一款規定，就其取得不得扣抵憑證扣抵銷項稅額部
分，追補稅款，不再處漏稅罰外，其虛報進項稅額，已構成逃漏稅，應依營業稅法第
五十一條第五款規定補稅並處罰。」亦經財政部八十三年七月九日台財稅第八三一六
○一三七一號函釋明在案。二、原告於八十二、八十三年間購進砂石、磁磚、水泥，
金額一九、五一五、一○○元，未依規定取得合法憑證，竟取得虛設行號合磐公司及
玉潔公司所開立之ＴＰ00000000號等四十五紙統一發票，充當進項憑證，申
報扣抵銷項稅額，逃漏營業稅九七五、七五五元，案經宜蘭縣財稅警聯合查緝執行小
組據台中市稅捐稽徵處通報查獲，有談話筆錄、統一發票影本等有關資料可稽，被告
依營業稅法第十九條第一項第一款規定，剔除該等不得扣抵銷項稅額之憑證後，予以
追繳營業稅九七五、七五五元，並無不合。三、原告所提示之合約書係與合磐公司及
玉潔公司所訂定，且所提示之現金支出傳票亦均由該二家公司簽收，並無所訴由吳遠
鎮代為購料及貨款轉交之情事。又合磐、玉潔公司係專以出售發票謀利，幫助他人逃
漏稅捐之虛設行號，業經台灣台中地方法院八十三年度訴字第二七三五號刑事判決在
案，原告自無向其進貨及支付進項稅額之可能，且以現金支付一九、五一五、一○○
元高額巨款，不合商業習慣。原告未能提示收付價款之資金流程供核，尚無法證明其
為實際交易之營業人；又系爭進貨，縱由吳遠鎮代為購料，既對原告發生效力，則原
告亦難卸取得不實發票之責。四、至所罰鍰部分，經再訴願決定將訴願決定及原處
分撤銷後，被告重行審查結果，仍維持原核，併此敘明。五、綜上論述，原告之訴為
無理由，謹請予以駁回，以維稅制等語。
    理  由
按「營業人左列進項稅額，不得扣抵銷項稅額：一、購進之貨物或勞務未依規定取得
並保存第三十三條所列之憑證者。」、「營業人以進項稅額扣抵銷項稅額者，應具有
載明其名稱、地址及統一編號之左列憑證：一、購進貨物或勞務時，所取得載有營業
稅額之統一發票。」為營業稅法第十九條第一項第一款及第三十三條第一款所明定。
又「二、為符合司法院大法官會議釋字第三三七號解釋意旨，對於營業人取得非實際
交易對象所開立之統一發票作為進項憑證申報扣抵銷項稅額之案件，應情節，分別
依左列原則處理：(一)取得虛設行號發票申報扣抵之案件：2.有進貨事實者：(1)進貨部
分，因未取得實際銷貨人出具之憑證，應依稅捐稽徵法第四十四條規定處以行為罰。
(2)因虛設行號係專以出售統一發票牟取不法利益為業，並無銷貨事實，故取得虛設行
號發票之營業人，自亦無向該虛設行號進貨並支付進項稅額之事實，除該營業人能證
明確有支付進項稅額予實際銷貨之營業人，並經稽徵機關查明該稅額已依法報繳者，
應依營業稅法第十九條第一項第一款規定，就其取得不得扣抵憑證扣抵銷項稅額部分
，追補稅款，不再處漏稅罰外，其虛報進項稅額，已構成逃漏稅，應依營業稅法第五
十一條第五款規定補稅並處罰。．．．」亦經財政部八十三年七月九日台財稅第八三
一六○一三七一號函釋在案，其所持見解，於法並無不合。本件原告於八十二、八十
三年間購進砂石、磁磚、水泥，金額一九、五一五、一○○元，未依規定取得合法憑
證，嫌取得虛設行號合磐公司、玉潔公司所開立之統一發票作為進項憑證，申報扣
抵銷項稅額，致逃漏營業稅九七五、七五五元，案經宜蘭縣財稅警聯合查緝執行小組
據台中市稅捐稽徵處通報而查獲，被告核定補徵原告營業稅九七五、七五五元，原告
就此部分循序起訴謂其確有向合磐公司、玉潔公司購料，而系爭建材皆由吳遠鎮代為
購買，原告不知該二家公司屬虛設行號之公司，貨款由吳遠鎮代為轉交合磐、玉潔公
司云云，第查原告所提示之合約書係與合磐公司及玉潔公司所訂定，且所提示之現金
支出傳票亦均由該二家公司簽收，並無所訴由吳遠鎮代為購料及貨款轉交之情事。又
合磐、玉潔公司係專以出售發票謀利，幫助他人逃漏稅捐之虛設行號，業經台灣台中
地方法院八十三年度訴字第二七三五號刑事判決在案，原告自無向其進貨及支付進項
稅額之可能，且以現金支付一九、五一五、一○○元高額巨款，不合商業習慣，原告
亦未能提示收付價款之資金流程供核，益無法證明該二公司係實際交易之營業人等情
，業經被告答辯及一再訴願決定指明，復有相關資料附原處分卷可供佐證，洵堪採信
。又縱原告確有委託吳遠鎮代購上開建材之事實，然其實際交易對象亦不可能為合磐
公司、玉潔公司，仍不影響於原告前述違章行為之成立，是被告據以補徵原告所漏營
業，核屬有據。從而，原告所為其係向合磐公司、玉潔公司購買系爭建材之主張，要
無足取。原處分及一再訴願決定俱無違誤之處。原告起訴意旨，非有理由，應予駁回
。至被告依行為時營業稅法第五十一條第五款科處原告罰鍰部分，經再訴願決定撤銷
後，被告已重為復查決定，原告對之如有不服，應另循訴願等救濟程序，以謀解決，
併此明。
據上論結，本件原告之訴為無理由，爰依行政訴訟法第二十六條後段，判決如主文。
中    華    民    國     八十七      年      四      月       九        日
                    行 政 法 院 第 一 庭
                                審 判 長 評  事      高  秀  真
                                         評  事      蔡  進  田
                                         評  事      鄭  淑  貞
                                         評  事      藍  獻  林
                                         評  事      黃  璽  君
右  正  本  證  明  與  原  本  無  異
                                         法院書記官  邱  彰  德
中    華    民    國     八十七      年      四      月       九        日
